【裁判字號】    92,家再,2
【裁判日期】    921013
【裁判案由】    離婚
【裁判全文】
臺灣高等法院臺中分院民事判決      九十二年度家再字第二號
      再  審原告  乙○○
      再  審被告  甲○○
當事人間請求離婚事件，再審原告對於民國九十二年一月二十二日本院九十一年度家
上字第九六號確定判決提起再審，本院判決如左：
再審之訴駁回。
再審訴訟費用由再審原告負擔。
甲、再審原告方面：
一、聲明：求為判決：(一)台灣台中地方法院九十年婚字第一二五一號與本院九十一年
    度家上字第九六號確定判決廢棄。(二)請准再審原告與再審被告離婚。(三)再審及前
    程序第一、二審訴訟費用由再審被告負擔。
二、陳述：
    （一）原確定判泱適用最高法院八十七年度台上字第二四九五號及八十七年度台
          上字第三六四號判決要旨，認為兩造係因小孩就學，再審被告工作等因素
          而分居兩地，是客觀環境不同所致，尚難謂夫妻之誠摯相愛基礎動搖云云
          ，實有錯誤。因再審被告於前審所提出之錄音中已稱：即使再審原告回頭
          ，伊亦會讓他得不到；外面的男人對伊更好等語。與再審被告同住之兩造
          之子羅百渝亦稱，再審被告與已離婚的男人去體育場運動。足悉再審被告
          主觀上已不欲再回頭與再審原告維持夫妻關係，自係難以維持婚姻之重大
          事由。原確定判決忽略再審被告已另有外遇，不欲再與再審原告同居，反
          論述兩造並無難以維持婚姻之重大事由，適用法規顯有錯誤。
    （二）另原確定判決亦未斟酌再審原告所提出之前述錄音內容，判斷再審被告主
          觀上是否拒絕與再審原告同居、維持婚姻，亦有民事訴訟法第四百九十六
          條第一項第十三款之事由存在。
三、證據：提出台灣台中地方法院九十年婚字第一二五一號判決書，本院九十一年度
          家上字第九六號判決書、最高法院九十二年台上字第六八七號判決書等影
          本為證。
乙、再審被告方面：未提出書狀作何聲明及陳述。
丙、本院依職權調閱本院九十一年度家上字第九十六號民事卷。
      理      由
一、按再審之訴，應於三十日之不變期間內提起。民事訴訟法第五百條第一項定有明
    文。本件再審原告對本院九十一年度家上字第九六號離婚事件提起再審之訴，其
    於九十二年五月八日收受最高法院九十二年度台上字第六八七號裁定駁回上訴之
    裁判書正本，始知悉本院前開判決已經確定，則其於九十二年五月二十七日提起
    本件再審之訴，扣除在途期間，顯未逾前開法定不變期間，合先敘明。又再審之
    訴顯無再審理由者，得不經言詞辯論，以判決駁回之。民事訴訟法第五百零二條
    第二項定有明文。
二、本件再審原告主張：其於前審所提出之錄音帶，再審被告曾於其中稱，再審原告
    再回頭，伊亦會讓他得不到，外面的男人對伊更好等語及兩造之子羅百渝之証述
    ，足悉再審被告主觀上已不欲再與再審原告維持夫妻關係，原確定判決引用最高
    法院八十七年度台上字第二四九五號及三六四號判決要旨，認尚難謂兩造夫妻誠
    摯相愛基礎動搖，實有錯誤云云。惟依民事訴訟法第四百九十六條第一款規定以
    適用法規顯有錯誤為由對確定之終局判決提起再審之訴，所謂適用法規顯有錯誤
    ，係指以確定判決所適用之法規顯然不合於法律規定，或與司法院現尚有效及大
    法官會議之解釋，或最高法院現尚有效之判例顯然違反者而言。本件再審原告指
    確定判決所違反者係最高法院之判決意旨，而非確定判例，揆諸前開說明，縱確
    定判決有違背上開最高法院之判決意旨，尚非民事訴訟法第四百九十六條第一款
    所謂之適用法規顯有錯誤。再者，適用法規顯有錯誤指確定判決就事實審法院所
    確定之事實而為法律上之判斷，有適用法規顯有錯誤之情形。至事實審法院認定
    事實錯誤、就當事人提出之事實及聲明之証據疏於調查，僅生認定事實錯誤、調
    查証據欠周或判決不備理由之問題，究與適用法規顯有錯誤之情形有別，亦不得
    據以提起再審之訴。而就某事實依其現存之情形，確定其內容或狀態，為事實問
    題，即關於某行為現實存在之認定，是事實之認定。故夫妻間是否喪失維持婚姻
    之意欲，實為事實之狀態，應屬事實之認定，原確定判決認再審被告主觀上無拒
    絕同居之意思，更難謂夫妻之誠摯相愛基礎動搖等情，即屬事實狀態之認定：再
    審原告亦未指稱原確定判決認定前開事實，有何違反經驗法則之處，則原確定判
    決當認兩造間夫妻之誠摯相愛基礎未動搖，即係事實認定，非適用法律顯有錯誤
    之問題。
三、又再審原告主張：原確定判決未斟酌伊於前審所提出之錄音帶及譯文內容，即有
    民事訴訟法第四百九十六條第一項第十三款之事由存在云云。惟查，當事人發見
    未經斟酌之証物或得使用該証物者，但以如經斟酌可受較有利益之裁判者為限，
    得提起再審之訴，固為民事訴訟法四百九十六條第一項第十三款所明定，惟該款
    所謂當事人發見未經斟酌之証物或得使用該証物者，係指在前訴訟程序言詞辯論
    終結前不知有証物，現始知之，或雖知有此証物而不能使用，現始得使用者而言
    。本件再審原告所指為未經斟酌証物之錄音帶，其於前審一、二審審理中即已提
    出，再審起訴狀上復載明前揭譯文於前審一審卷第七十四、七十五頁、二審卷第
    四八、四十九頁、七十八、八十頁。是再審原告所指之証物，顯與民事訴訟法第
    四百九十六條第一項第十三款再審理由之規定不符。縱原確定判決未斟酌前開錄
    音帶及其譯文，亦僅係判決理由不備之上訴三審理由而已。況原確定判決理由第
    三段已敘及該兩造之子羅百渝之錄音帶及譯文，與羅百渝之証述不符，且與本件
    請求離婚之訴所執理由無關，不得據為有利於再審原告之証據；並非未經斟酌。
    另再審原告指為係其友人與再審被告對話之錄音帶、譯文，均為再審被告所否認
    ，再審原告亦未舉証証明其真正，是縱經斟酌亦不能為有利再審原告之認定。從
    而，再審原告執前開理由，主張依民事訴訟法第四百九十六條第一項第一款、第
    十三款規定提起本件再審之訴，為無理由，應予駁回。
四、據上論結，本件再審之訴為無理由，依民事訴訟法第五百零二條第二項、第七十
    八條判決如主文。
中      華      民      國    九十二    年      十      月     十三     日
~B1民事第六庭審判長法  官  吳火川
~B2                法  官  陳繼先
~B3                法  官  吳惠郁
右為正本係照原本作成。
如對本判決上訴，須於收受判決送達後二十日內向本院提出上訴書狀，其未表明上訴
理由者，應於提出上訴後二十日內向本院提出上訴理由書(須按他造人數附具繕本)。
上訴時應提出委任律師或具有律師資格之人之委任狀；委任有律師資格者，另應附具
律師及格證書及釋明委任人與受任人有民事訴訟法第四百六十六條之一第一項但書或
第二項（詳附註）所定關係之釋明文書影本。
~B                書記官  柯孟伶
中      華      民      國    九十二    年      十      月     十六     日
附註：
民事訴訟法第四百六十六條之一（第一項、第二項）
對於第二審判決上訴，上訴人應委任律師為訴訟代理人。但上訴人或其法定代理人具
有律師資格者，不在此限。
上訴人之配偶、三親等內之血親、二親等內之姻親，或上訴人為法人、中央或地方機
關時，其所屬專任人員具有律師資格並經法院認為適當者，亦得為第三審訴訟代理人
。
                                                                        Ｂ


司法院資訊處製作；財團法人民間司法改革基金會備份。
